【裁判字號】    95,交聲,724
【裁判日期】    950831
【裁判案由】    聲明異議
【裁判全文】
臺灣彰化地方法院交通事件裁定         95年度交聲字第724號
原處分機關    交通部公路總局臺北區監理所
異  議  人    甲○○
即受處分人
上列異議人即受處分人因違反道路交通管理處罰條例案件，對於
交通部公路總局台北區監理所於民國95年7 月17日所為之處分（
原處分案號：北監自裁字第40-GC0000000號），聲明異議，本院
裁定如下：
    主  文
異議駁回。
    理  由
一、原處分機關略以：本案係臺中市警察局第三分局舉發受處分
    人即異議人甲○○（下簡稱異議人）於民國95年5 月2 日18
    時34分許，駕駛黃美琪所有之5827—GB號自用小客車，行經
    台中市○○○路與五權南路口處，因在多車道左轉彎，不先
    駛入內側車道，經交通警察依法令執行交通稽查指揮，不聽
    制止或拒絕停車接受稽查而逃逸違規，經台中市警察局第三
    分局依違反道路交通管理處罰條例第48條第1 項第4 款、第
    60條第1 項、第63條第1 項第1 款，以GC0000000 號逕行舉
    發，本所遂於95年7 月17日以北監自裁字第40-GC0000000號
    裁決書，裁處異議人罰鍰新台幣（下同）600 元、3000元，
    並記違規點數1 點。
二、異議意旨略以：伊確有在多車道左轉，未駛入內側車道，願
    繳納罰鍰，惟伊並無不服取締駕車逃逸，因伊並未見到值勤
    員警以明確交通手勢並鳴笛示意該車行駛至路旁接受交通稽
    查，實際情形應係該時車輛左轉動作即將完成，致異議人已
    背對站在十字路口中央之值勤員警，因此無法看見值勤員警
    之動作, 且自車輛開始左轉至路口中間值勤員警拍照位置僅
    約須1 至2 秒的時間，值勤員警一方面要做出明確交通手勢
    、鳴笛示意車輛接受交通稽查，又要拍照舉發，依常理判斷
    值勤員警應無足夠時間完成上述動作，令人質疑。況且值勤
    員警既已拍照舉發，又何需攔車稽查，爰聲明異議撤銷上開
    裁決等語。
三、按行為後法律或自治條例有變更者，適用行政機關最初裁處
    時之法律或自治條例。但裁處前之法律或自治條例有利於受
    處罰者，適用最有利於受處罰者之規定。次按汽車駕駛人在
    多車道左轉彎時，不先駛入內側車道，處200 元以上600 元
    以下罰鍰；汽車駕駛人，駕駛汽車有違反本條例之行為，經
    交通勤務警察或依法令執行交通稽查任務人員制止時，不聽
    制止或拒絕停車接受稽查而逃逸者，除按各該條規定處罰外
    ，處新臺幣3000元以上6000元以下罰鍰；汽車駕駛人駕駛汽
    車違反道路交通管理處罰條例第60條第1 項之規定者，除應
    依各該條所規定之罰鍰處罰外，並予記違規點數1 點，行政
    罰法第5 條、修正前道路交通管理處罰條例第48條第1 項第
    4 款、道路交通管理處罰條例第60條第1 項（本條項並未修
    正）、同條例第63條第1 項第1 款分別定有明文。
四、訊據異議人固坦承有於上開時間，駕駛前揭車牌號碼之車輛
    行經前揭路段而違規左轉之事實，惟矢口否認有何拒絕停車
    接受稽查而逃逸之行為，辯稱：伊並未見到值勤員警以明確
    交通手勢及鳴笛要求其停車受檢，是以員警稱伊拒絕停車籍
    逃逸伊無法認同云云。惟查：
    （一）本件異議人甲○○駕駛之車號5827─GB號自小客車於
          95年5 月2 日18時34分許，行經台中市○○○路、五
          權南路口處，為台中市警察局第三分局舉發因「該車
          行駛忠明南路往市區方向，左轉五權南路未先駛入左
          側車道，經警鳴笛攔檢不停往五權南路方向駛離」、
          「左轉車未先駛入左、內側車道」違規，並掣開中市
          警交第GC0000000 號舉發違反道路交通管理事件通知
          單1 紙等情，業據台中市警察局第三分局95年6 月20
          日中分三交字第0950031170號函說明：「經查本分局
          員警於95年5 月2 日18時34分在台中市○○○路與五
          權南路執行勤務時，見車牌號碼5827─GB號自小客車
          由忠明南路至五權南路左轉往中投公路方向時，未先
          駛入內側（左轉專用）車道，經值勤員警以明確交通
          手勢並鳴笛示意該車行駛至路旁接受交通稽查，惟該
          車拒絕停車反加速由左轉五權南路往中投公路方向逃
          逸（該函誤載為五權南路左轉往忠明南路市區方向，
          此部分業經舉發員警董慶銘到庭更正，見本院95年8
          月18日訊問筆錄第2 頁），員警經確認無誤後，依規
          定予以逕行舉發左轉彎車未先駛入內側車道及不服稽
          查取締」等語，有該函及前揭舉發違反道路交通管理
          事件通知單1 紙在卷可稽，且為異議人所不爭執，堪
          認屬實。
    （二）證人即本件交通違規事件舉發員警董慶銘於本院訊問
          時證稱：「伊當天站在忠明南路與五權南路交叉口執
          行勤務，異議人則是行駛在內側直行車道打左轉方向
          燈，準備左轉，當路口紅燈左轉號誌燈亮起，伊用手
          勢及鳴笛示意異議人停車受檢，但異議人並未遵守，
          所以伊才拍照存證；（問：拍照當時號誌燈為紅燈？
          ）是，直行車道號誌為紅燈，左轉專用號誌燈為綠燈
          ；（問：拍照位置？）拍照時係在異議人駕駛車輛之
          前方。」等語（見本院上揭訊問筆錄第2 頁），是以
          依上揭證人所述，足見其係因發現異議人在內側直行
          車道打左轉方向燈準備左轉時，即先以手勢及鳴笛示
          意異議至路邊停車受檢，嗣因異議人並未依證人指示
          停車受檢，始以拍照方式舉發，其本於維護交通秩序
          安全所為之舉發，自應受合法、正確之推定；再參以
          卷附本件異議人所不爭執之現場違規照片（見本院卷
          第7 頁），異議人所駕駛之上揭車輛確係由內側直行
          車道駛往左轉彎專用車道，且異議人係正面面對值勤
          員警，從而依該照片之拍攝角度觀之，證人確如其前
          揭所述係在異議人車頭前方拍攝，而顯非如異議人所
          辯證人拍照位置在其駕駛車輛之斜前方，其當時已完
          成左轉動作，應係背對值勤員警云云，核與上揭違規
          照片客觀所示情形不符，足見其所辯為事後卸責之詞
          ，無足採信。
    （三）綜上所述，原處分機關以異議人於上開時、地，因駕
          車在多車道左轉彎，不先駛入內側車道，進而經交通
          警察依法令執行交通稽查指揮，不聽制止或拒絕停車
          接受稽查而逃逸之違規事實，而依道路交通管理處罰
          條例第48條第1 項第4 款、第60條第1 項、第63 條
          第1 項第1 款之規定，對受處分人分別裁處罰鍰600
          元、3000元，並記違規點數1 點，核無違誤，本件聲
          明異議為無理由，自應予以駁回。
據上論斷，應依道路交通管理處罰條例第87條第2 項，道路交通
案件處理辦法第19條，裁定如主文。
中    華    民    國    95    年    8     月    31    日
                  交通法庭法  官  胡宜如
以上正本證明與原本無異
如不服本裁定，應於裁定送達後5日內向本院提出抗告狀。
中    華    民    國    95    年    8     月    31    日
                          書記官  蕭秀吉


司法院資訊處製作；財團法人民間司法改革基金會備份。
